臺灣臺中地方法院刑事判決　　　　　　　　　　　　　九十一年度自字第二四四號
　　自　訴　人　甲○○
　　被　　　告　乙○○
右列被告因侵占案件，經自訴人提起自訴，本院判決如左：
    主  文
乙○○無罪。
    理  由
一、自訴意旨略以：被告乙○○於民國九十年七月二十八日，以每日新台幣（下同）
    五百五十元之代價，向自訴人承租車號二Ｑ─六０五號之營業用小客車一輛後，
    竟意圖為自己不法之所有，於同年十一月二十九日起即拒繳租金，而以變易持有
    為所有之意思，將該營業用小客車予以侵占入己，遷移至其他縣市而拒不返還，
    亦不支付租金，迄至九十一年三月二十六日止，共計累積租金達六萬四千九百元
    尚未支付，並避不見面，致自訴人無法聯絡。因認被告涉有刑法第三百三十五條
    第一項之侵占罪嫌。
二、自訴人認被告涉有刑法第三百三十五條第一項之侵占罪嫌，無非係以上開事實，
    有計程車租賃契約書、律師函及存證信函附卷足參，為其論據。
三、按犯罪事實應依證據認定之，無證據不得推定其犯罪事實；又被告否認犯罪事實
    所持之辯解，縱屬不能成立，仍非有積極證據足以證明其犯罪行為，不能遽為有
    罪之認定，刑事訴訟法第一百五十四條、最高法院三十年上字一八三一號判例參
    照。復按刑事訴訟法上所謂認定犯罪事實之證據，係指足以認定被告確有犯罪行
    為之積極證據而言，該項證據自須適合於被告犯罪事實之認定，始得採為斷罪資
    料；且犯罪事實之認定，應憑真實之證據，倘證據是否真實尚欠明顯，自難以擬
    制推測之方法，為其判斷之基礎；另證據之證明力，固屬於法院判斷之自由，惟
    證據本身如有瑕疵，則在瑕疵未能究明以前，遽採為有罪之根據，即難謂適法，
    最高法院二十九年上字第三一○五號、五十三年台上字第六五六號及三十二年上
    字第九七一號分別著有判例可資參照。
四、訊據被告乙○○固坦承其曾向自訴人承租上開車輛使用，並積欠租金未償，復將
    該車遷移至其他縣市營業使用等情不諱，惟仍堅詞否認其有何侵占之犯行，辯稱
    ：其將該車遷移至台北營業使用時，曾告知自訴人將繼續繳付租金承租該車，其
    後亦曾依約匯款五千至七千元予自訴人，並與自訴人約定其餘不足額部分再行繳
    付，而其於九十一年四月初返回台中後，旋即與自訴人聯絡告知上開匯款情事，
    並再行繳款共四千元且返還上開車輛，其乃為多接些許生意後再與自訴人聯絡，
    尚無侵占之行為與意圖，自訴人係不知其曾匯款，始認為其有侵占意圖等語。經
    查：被告辯稱其將上開車輛遷移至台北營業時，已曾告知自訴人將再行繳款承租
    該車，事後並依約匯款五千至七千元之使用租金予自訴人，且於返回台中後，旋
    即再行繳付四千元租金並自將該車返還予自訴人等語之情，業為自訴人所是認，
    故足見被告並無擅自將該車遷移他處使用，拒不繳付租金之情形，且確係基於繼
    續向自訴人承租該部車輛之意思，而持有上開車輛使用，尚無將該部車輛以變易
    持有為所有之意思而遷移他處予以侵占之行為無疑，否則被告當無於將車輛遷移
    至台北使用其間猶繼續繳付使用租金，且返回台中後旋即再繳款四千元並自行將
    車輛歸還等情之可能。從而，被告辯稱其尚無侵占該車之意圖等語，當堪予採信
    ，而本件核屬民事糾葛，自訴人應循民事救濟途徑解決。揆諸前揭說明，參諸卷
    內現存證據，既無法證明被告確有上開侵占犯行，且復查無其他積極證據足資證
    明被告有自訴人所指之行為，核屬不能證明被告犯罪，自應諭知被告無罪之判決
    。
據上論斷，應依刑事訴訟法第三百四十三條、第三百零一條第一項前段，判決如主文
。
中        華      民      國    九十一    年      六    月      十四    日
                                台灣台中地方法院刑事第二庭
                                        法  官  許  惠  瑜
右正本證明與原本無異。
如不服本判決，應於判決送達後十日內向本院提出上訴狀，上訴於臺灣高等法院臺中
分院（須附繕本）。
                                        書記官
中      華      民      國      九十一      年    六    月      十四    日
